臺灣板橋地方法院民事判決　　　　　　　100年度訴字第377號
原　　　告　鄭勝農
　　　　　　黃慰慈
共　　　同
訴訟代理人　黃俊雄
被　　　告　王金英
訴訟代理人　梁淑華律師
上列當事人間請求損害賠償事件，本院於中華民國100年5月3日
言詞辯論終結，判決如下：
    主  文
原告之訴及假執行之聲請均駁回。
訴訟費用由原告負擔。
    事實及理由
一、原告主張：訴外人鄭詠淇係原告夫妻之女（民國98年1月8日
    出生，下稱鄭童），被告為領有保母人員丙級技術士證照之
    職業保母，原告鄭勝農因委託被告擔任鄭童之保母，於98年
    3月1日與被告簽訂「保母在宅托兒契約書」，約定委託期間
    自98年3月2日起，在被告新北市○○區○○路4段65號19樓
    之6住處，由被告負責提供鄭童托育期間內之生活照顧保護
    、調理飲食及清洗衣物等服務，報酬為每月新臺幣（下同）
    2萬2,000元。被告身為領有丙級保姆執照之職業保母，應有
    專業知識能力，知悉於餵食完出生未滿3個月之嬰兒後，須
    注意其餵食牛奶後狀況及睡覺週邊環境，竟疏未注意，於98
    年3月12日下午12時45分許，在上開住處為鄭童餵食牛奶並
    將其哄睡後，即逕自離開至一旁午睡休息，導致鄭童因溢吐
    牛奶塞住食道而窒息死亡，迨被告於下午3時40分起床，始
    發現鄭童嘴角流血，而將其送往臺北縣立醫院急診室急救，
    但鄭童於到達醫院前心肺即已停止，該院醫師於急救無效後
    ，於下午5時10分宣告鄭童不治身亡。因被告處理本件委任
    事務顯有過失，不法侵害原告權利，使原告受有財產及非財
    產上之損害，爰依民法第544條、第184條第1項前段、第192
    條第1、2項及第194條之規定，請求被告賠償扶養費281萬4,
    304元、精神慰撫金60萬元、喪葬費15萬8,324元及醫療費用
    270元，合計357萬2,898元等語。並聲明：(一)被告應給付原
    告357萬2,898元，及自起訴狀繕本送達翌日起至清償日止，
    按年息百分之5計算之利息。(二)願供擔保請准宣告假執行。
二、被告則以：鄭童死因應為嬰兒猝死症所致，被告並無照護不
    周，且其死亡與被告行為完全無涉，業經臺灣板橋地方法院
    檢察署為不起訴處分，原告雖聲請再議，亦經臺灣高等法院
    檢察署駁回在案。又鄭童不幸身亡，被告已基於人情義理主
    動支付急診醫藥費、全數退還保母酬金2萬2,000元，並每日
    至殯儀館為鄭童上香祝禱，確已盡最大誠意等語，資為抗辯
    。並聲明：(一)原告之訴及假執行聲請均駁回。(二)如受不利判
    決，願供擔保請准宣告免為假執行。
三、兩造不爭執之事實：
  (一)鄭童係原告之女，被告為領有丙級技術士證照之職業保母，
    原告鄭勝農於98年3月1日與被告簽立保母在宅托兒契約書，
    約定鄭童自98年3月2日起至98年4月2日止，交被告於其新北
    市○○區○○路4段65號19樓之6住所試托1個月（不包含國
    定假日），被告應依鄭勝農指示提供幼兒生活照顧保護、調
    理飲食及清換衣物，每月報酬為2萬2,000元。
  (二)依新北市立醫院診斷證明書記載，鄭童於試托期間之98年3
    月12日16時10分送院急診，到院前心肺停止，於當日17時10
    急救後宣布無效。
四、得心證之理由：
    本件兩造所爭執之處，應在於被告是否未盡其注意義務，因
    而致鄭童溢奶窒息死亡，茲分述如下：
  (一)本件鄭童死亡後，經臺灣板橋地方法院檢察署檢察官相驗並
    送請法務部法醫研究所（下稱法醫研究所）解剖鑑定，解剖
    結果顯示鄭童頸部：皮下組織無異常出血，舌骨及甲狀軟骨
    完整無骨折。咽喉無水腫。氣管暢通。各器官無著變。舌頭
    無咬痕。肺臟：氣管及支氣管申通無阻塞。鄭童之死因依解
    剖結果無法找到確切的死因，但腎臟、胸線及肺臟，於鏡檢
    下出現略為發育不足現象，故須考慮鄭童因嬰兒猝死症致死
    ，死亡方式為自然死；復經檢察官再將全部卷證送行政院衛
    生署醫事審議委員會鑑定結果，認定：從病歷與解剖報告研
    判，最可能死因為嬰兒猝死症等情，業經本院調閱刑事偵查
    卷宗查明屬實，足見被告所辯鄭童並非因溢奶窒息死亡，且
    其死亡原因與被告行為完全無涉等語，洵屬有據。
  (二)原告雖主張被告於案發當日係將鄭童以趴睡（或側睡）置於
    嬰兒床中，導致其因此而窒息或發生嬰兒猝死症而死亡，並
    以鄭童送至醫院急救時之體溫僅為攝氏33度，推斷鄭童之死
    亡時間約為98年3月12日下午1時許，乃被告發現鄭童異狀之
    時間為同日下午3時40分，又遲至4時10分始送至醫院急救，
    顯見被告確實未善盡注意照顧之義務，而延誤被害人送醫急
    救之黃金時間，致鄭童無法及時受適當之治療而喪失其存活
    之機會，是被告之行為與被害人鄭童之死亡間確實有因果關
    係存在等語。惟原告並未就嬰兒趴睡必將導致窒息或發生嬰
    兒猝死症而死亡之因果歷程積極舉證以實其說，且影響屍體
    溫度變化之因素甚多，原告單以鄭童到院急救時之體溫推論
    其死亡時間亦非可採，尚難依此逕認被告有何未盡善良管理
    人注意義務之行為，及其行為與鄭童之死亡結果間有何因果
    關係存在。
  (三)綜上所述，原告主張被告未盡善良管理人注意義務，致鄭童
    溢奶窒息死亡之事實，並未舉證以實其說，尚難信為真實，
    所為損害賠償之請求，自不應准許。
五、從而，原告依民法第544條、第184條第1項前段、第192條第
    1、2項及第194條之規定，請求被告賠償357萬2,898元，及
    自起訴狀繕本送達翌日起至清償日止，按年息百分之5計算
    之利息，為無理由，應予駁回。又原告之訴既經駁回，其所
    為之假執行之聲請即失所附麗，應併駁回。
六、本件事證已臻明確，兩造其餘主張及攻擊防禦方法，核與判
    決結果不生影響，爰不一一論述，附此敘明。
七、訴訟費用負擔之依據：民事訴訟法第78條、第85條第1項前
    段。
中    華    民    國   100    年    5     月    17    日
                  民事第二庭    法  官  連士綱
以上正本係照原本作成
如對本判決上訴，須於判決送達後20日內向本院提出上訴狀。如
委任律師提起上訴者，應一併繳納上訴審裁判費。
中    華    民    國   100    年    5     月    17    日
                                書記官  吳俞玲